臺灣高等法院刑事判決　　　　　　 93年度上更(二)字第613號
上　訴　人
即　被　告　戊○○
指定辯護人　本院公設辯護人　乙○○
上列上訴人因貪污治罪條例等案件，不服臺灣板橋地方法院90年
度訴字第1955號，中華民國91年11月18日第一審判決（起訴案號
：臺灣板橋地方法院檢察署90年度偵字第9932號），提起上訴，
判決後經最高法院第二次發回，本院判決如下：
    主  文
原判決撤銷。
戊○○無罪。
    理  由
一、公訴意旨略以：被告戊○○原係台北縣警察局海山分局江翠
    派出所員警（現已離職），係依法令從事於公務之人員。緣
　　於九十年六月三日十二時四十五分許，戊○○在台北縣板橋
　  市○○路○段六０八巷攔檢丙○○所騎乘之車號ＨＹ２－五
    ０號重機車時，查獲丙○○未攜帶駕駛執照，戊○○即當場
    開立無照駕駛之「舉發違反道路交通管理事件通知單」（北
    縣警交字第Ｃ00000000號），並將該通知單之第一
　　聯（紅色）交付予丙○○。惟因當時丙○○於接受通知單後
  　乘機逃逸，致戊○○未能依道路交通管理處罰條例第二十一
    條第一項之規定，當場扣留其車輛牌照，戊○○旋於同日二
　　十三時許，攜帶前開「舉發違反道路交通管理事件通知單」
  　之存根聯三張（藍、黃、白各一張）至台北縣板橋市○○街
    四十六號五樓丙○○家中，告知丙○○之父丁○○及其母甲○關於丙○○當天中午違規之事，當面將其職務上掌管之「
　  舉發違反道路交通管理事件通知單」存根聯三張撕毀，並說
    這單子不用繳了，並要求查看丙○○之行照及駕照，於發覺
　　丙○○有行照及駕照之後，即向丁○○表示要另開一張新台
　  幣（以下同）三百元之罰單 (駕駛車輛未攜帶駕照之罰單)
    ，經丁○○向戊○○表示其無立場再開其他罰單後，戊○○
    認有機可乘即取出皮夾，以暗示及比手勢之方式，暗示丁○○以金錢來擺平此事，並向丁○○表示「不然吃一餐飯好了
　　」等語，對於違背職務之行為要求賄賂，丁○○為求息事寧
　  人，乃叫其太太甲○至房內拿出一千元交給戊○○，戊○○
    旋即收受並放入其皮夾內，戊○○於收受一千元之後，仍不
　　滿意，又再度以手勢暗示丁○○要給三千元，並暗示丁○○
　  其兒子丙○○有麻醉藥品管理條例之前科等情，欲藉此逼迫
    丁○○就範，惟因丁○○堅持不願再給付金錢，並向戊○○
    表示次日要到其服務之派出所，請教其該如何處理及已給其
　　台階下等語，戊○○見已無法再拿到金錢，始於四日凌晨一
　  時許離去，違背職務未依道路交通管理處罰條例第二十五條
　　第三款對丙○○舉發其駕駛車輛未隨身攜帶駕駛執照之違規
  　責任。因認被告戊○○所為係犯刑法第一百三十八條及貪污
　　治罪條例第四條第一項第五款之罪嫌。
二、按犯罪事實應依證據認定之，無證據不得推定其犯罪事實。
    又不能證明被告犯罪者，應諭知無罪之判決，刑事訴訟法第
    一百五十四條、第三百零一條第一項分別定有明文。所謂證
    據，係指足以認定被告確有犯罪行為之積極證據而言，該項
    證據自須適合於被告犯罪事實之認定，始得採為斷罪資料。
    苟積極證據不足為不利於被告事實之認定時，即應為有利於
    被告之認定，更不必有何有利之證據（參照最高法院二十九
    年上字第三一○五號、三十年上字第八一六號判例），且為
    刑事訴訟法上證明之資料，無論其為直接證據或間接證據，
    均須達於通常一般之人均不致於有所懷疑，而得確信其為真
    實之程度，始得據為有罪之認定，若其關於被告是否犯罪之
    證明未能達此程度，而有合理性懷疑之存在，致使無從形成
    有罪之確信，根據「罪證有疑，利於被告」之證據法則，即
    不得遽為不利於被告之認定（參照最高法院七十六年台上字
    第四九八六號判例），再者，告訴人之告訴係以使被告受刑
    事追訴為目的，其陳述是否與事實相符，仍應調查其他證據
    以資審認（參照最高法院五十二年台上字第一三○○號判例
    ）。
三、本件公訴人認被告戊○○涉犯上開罪嫌無非以(1)戊○○於警
    訊時自承會曾前往丁○○家中及撕毀「舉發違反道路交通管
    理事件通知單」；(2)證人丁○○、甲○、丙○○之證詞；(3)
    現場對話錄音帶一卷。為其主要之論據。
四、關於被告戊○○警訊筆錄之證據能力：被告戊○○辯稱：伊
    於警訊時並未承認撕毀「舉發違反道路交通管理事件通知書
    」之情事等語。
　　(一)按刑事訴訟法第一百條之一第一項規定：「訊問被告，應
  　全程連續錄音；必要時，並應全程連續錄影。但有急迫情況
    且經記明筆錄者，不在此限。」查被告於臺北縣警察局海山
  　分局江子翠派出所接受兩次訊問，九十年六月四日第一次警
    訊警訊筆錄，其上記載訊問時間自當日十七時三十分開始，
    至十八時三十五分結束，共為六十五分鐘，惟經本院前審受
    命法官當庭勘驗該警訊錄音帶結果，全長僅有六分鐘左右（
    本院更一卷九十三年六月四日準備程序筆錄），顯係於筆錄
    製作完成後，由被告依筆錄內容照唸、對嘴錄音，經查本件
    並無何急迫情事，其錄音方式與法律所定「應全程連續錄音
    」規定不合，該警訊筆錄自無證據能力。
　　(二)刑事訴訟法第一百條之一第二項復規定：「筆錄內所載之
  　被告陳述與錄音或錄影之內容不符者，除有前項但書情形外
    ，其不符之部分，不得作為證據。」查被告九十年六月五日
    第二次警訊筆錄，經本院前審受命法官當庭勘驗該警訊錄音
    帶結果，有依法全程連續錄音，惟偵查卷第六頁第三行之錄
    音內容並無「撕毀」之字眼，被告只是一再重覆講丟到胡家
    垃圾筒等語，筆錄內最後三行「所以我才到丙○○之住所．
　　．．．．．一併撕毀。」等，依錄音內容，被告係陳述「
　　他無照駕駛證件沒給我扣，我是要去．．．．，我不知被錄
　  音去。」，亦無提及「撕毀」字眼（本院更一卷九十三年六
    月四日準備程序筆錄），其餘均與筆錄內容相符。上開勘驗
　　結果，並經本院前審於審判期日（即更一審）再次整理確認
　  無訛。依前開條文規定，該筆錄內所載之被告陳述與錄音之
    內容不符之部分，不得作為證據，合先敘明。
五、被告戊○○矢口否認前揭犯行，辯稱：伊於前揭時、地執行
    檢攔截勤務，攔檢違規人丙○○所騎ＨＹ二五０號重機車，
    查獲丙○○未攜帶駕駛執照，乃當場開立無照駕駛之「舉發
    違反道路交通管理事件通知單」，並將該通知單第一聯交付
    丙○○簽收，丙○○簽收舉發單後，即乘隙騎車逃逸，致伊
    未能依道路交通管理處罰條例第二十一條第一項之規定，當
    場扣留機車牌照，因伊在告發單上已記明扣留牌照，如無法
    扣得牌照，恐受行政處分，乃於隨後按址前往丙○○住處擬
    查扣牌照保管，但無人在家，乃繼續巡邏任務；當晚約十一
    時許，趁值班空檔前至胡宅，由丙○○之父丁○○應門，伊
    出示告發單及服務證件表明來意，並請丙○○出示駕駛執照
    ，檢視過後，丁○○取出高梁酒請伊飲用，並囑咐彼妻甲○
    準備下酒菜，伊喝了幾口酒後，即以時間已晚為由而婉謝招
    待，伊並無收受一千元，是丁○○意圖行賄，但為伊所拒，
    原擬查扣丙○○之機車號牌，但因當時已經酒醉，所以將隨
    身攜帶之告發單三聯及另一份空白告發單遺留在胡家而未攜
    回。另告發人丁○○夫婦之陳述前後反覆矛盾，顯係設詞誣
    陷，不足為據，證人甲○錄製之扣案錄音帶內容，並無任何
    被告行賄之錄音內容，其中有關談及金錢部分均係告發人丁○○、證人甲○之聲音，錄音譯文有意省略、或錄音帶經剪
    接而洗去對伊有利部分，純係為誣陷被告之用云云。
六、按證人丁○○、甲○於警偵訊及原審審理時固曾為如下之關
    於被告索賄之證述：
    (一)丁○○於九十年六月四日第一次警訊中供稱：「‧‧蕭員
　　手持告發我兒子丙○○無照駕駛之通知單到我家，出示給我
  　看，並以手勢暗示之（表示要六千元），即可免移送裁罰，
    經我與蕭員討價還價後，我以一千元當場交與蕭員，蕭員並
    當場撕毀該通知單二、三、四聯後離去．．．又蕭員索賄時
    均以手勢表明，‧‧」等語（見九十年六月四日警訊筆錄）
    ，而於九十年六月五日第二次警訊中則稱：「‧‧蕭員於九
  　十年六月三日二十二時許前來我家後，即拿出告發單一式三
    份，告知我丙○○無照駕駛，我即叫我兒子丙○○從房間出
    來訓誡，隨即戊○○立即將該通知單存根聯當場撕毀，當時
    我已叫丙○○回房間．客廳只剩下我與戊○○在場，戊○○
    於撕毀通知單之三張存根聯後，向我表明要另外再開一張新
    臺幣三佰元的罰單，我跟蕭員表示說「你現在沒有立場再開
    其他罰單了」，之後蕭員要求我出示
    央印製場駐衛警後，即將隨身所帶皮夾取出，暗示要用錢來
    擺平罰單的事，並將皮夾內之證件現金等東西取出來，並跟
    我說不然吃一餐飯好了，然後我即比喻給戊○○說一千元吃
    一頓飯應該足夠了，但戊○○聽了直搖頭，然後我即向我老
    婆甲○拿了一千元新版的一張，由我交給戊○○，並由戊○○接過後直接放到他的皮包內，但戊○○於收過我給他的一
    千元新臺幣後，並沒有要離開的意思，反而向我說你兒子有
    麻藥之前科可隨時找他麻煩等語，後來我告訴蕭員說你這樣
    做妥當嗎？是這樣執行公權力嗎？蕭員當時沉默了一下，然
    後從口袋取出一些鈔票來，並暗示我要新臺幣三千元來擺平
    ，我向蕭員說我的上限就是一千元，當時我亦跟蕭員說明明
    天我到你所裡，看我該怎麼做，之後蕭員與我說了一些話，
    當時我老婆已拿出錄音機錄音，但我事後才知道，‧‧‧我
    老婆一直要請蕭員離開，我亦跟蕭員說給你台階下，隨後蕭
    員見無法再拿到錢，即起身離開，‧‧我是於蕭員離去後將
    該三張通知單由垃圾筒內拾回，‧‧」等語（偵卷見九十年
    六月五日警訊筆錄），而於九十年六月十九日偵查中則稱：
    「他（指被告）來我家按門鈴，他拿舉發單進來，我叫我兒
    子出來，當時他有酒味，‧‧要我好好管教兒子，他當時進
    門要我兒子紅單，我兒子說遺失了，其他舉發單是他撕掉了
    ，他就說單子不要繳了，‧‧約在十一點四十分左右，他說
    我兒子先前那張紅單不要繳了，要再補繳一張三百元之罰單
    ，我就說他沒有立場再開罰單，他後來說要吃一餐飯，我說
    要到外面吃，他不要，他就將皮夾東西拿出來，後來他比了
    六的手勢，我問他要六千、六萬、六十萬他都搖頭，他在左
    手放了三千元，我就抽了一張一千元，我說吃一頓飯之上限
    為一千元，我就叫太太回房拿一千元就交給他，我說你放進
    去吧，他就放進去，‧‧他拿了還是不走‧‧‧在錢上面他
    沒開口講，只有用暗示的，‧‧」等語（見九十年六月十九
    日偵查筆錄）；丁○○於原審法院訊問中證稱：「．．．然
　　後他就很生氣的將告發單撕掉朝客廳的方向丟在地上，當時
　  我兒子出來倒水喝，我兒子有跟他講，你要怎樣！我問他吃
    過飯沒？他說還沒有，我請他去吃飯，並跟他說隨便吃個路
    邊攤都可以，我換好衣服，他並沒有要起身去吃飯的意思，
    這時撕毀的告發單仍在地上。‧‧他說要重新開告發單，我
    跟他說撕毀就沒有立場重開，我跟他講就算你要開我也不同
    意，事實上我兒子也有駕照，你要重開也站不住腳，這時我
    平常有小酌的習慣，而且他來時也喝了一點酒，我就倒一點
    酒給喝，請他坐下來談，他要求我拿出證件（我的警察人員
    服務證）我進房拿出證件，他看了就跟我聊天，在談話過程
    中有暗示，‧他比三（姆指跟食指圈成的姿勢）放置在茶几
    上，‧‧他在談話過程中，手伸進褲袋裡掏出領槍證及其他
    東西，就放茶几上，像是在玩接龍一樣，但放在我面前的始
    終是三樣東西，我直覺覺得他是來跟我要錢，‧‧因無照駕
    駛要罰六千，我揣測他是要我拿三千給他，我當時跟他明講
    我的上限是一千元，而且到外面可以吃的很好，就當我是請
    你吃的，後來他把皮夾子拿出來數鈔票，我這時候叫我太太
    出來，我太太出來後，我就請她拿一千元出來，由我交到他
    手上，他就放在皮夾，他拿了錢之後，並沒有要離開的意思
    （這時撕毀的告發單還在地上）‧‧（被告暗示要錢，是在
    你提出證件前或提出後？）是在知道我是中央印製場警衛之
    後，‧‧（被告比三還有沒有其他手勢？）沒有，‧‧在談
    話過程有聞到被告酒味．．．被告走之後，我就跟軍校同學
    趙燕昭聯絡，請他與江翠的主管聯繫報告有這件事，他主管
    在四日早上有來，我將撕毀告發單拿給他主管．‧‧」等語
    （見原審法院九十一年一月十日訊問筆錄）。
    (二)證人甲○於警訊中稱：「．．．戊○○於九十年六月三日
    二十三時許，前來我家並按門鈴，當時由我前去開門，伊並
    表明是江翠所的警員，要找胡立文的家長，我於是開門請他
    進來，並請他在客廳坐下，然後請蕭員喝，當時蕭員隨即拿
    出舉發違反交通管理事件通知單給我們看，‧‧然後蕭員告
    知我及我先生丁○○說胡立文無照駕駛，隨即蕭員當場將‧
    ‧交通違規告發單規撕毀，並丟在客廳的桌上，後來我先生
    並倒了一杯酒要給蕭員喝，我以為我先生與蕭員互相認識，
    所以我就自己走回房間內，後來我先生丁○○有外買了些多
    西回來，與蕭員一起吃，大約過了一小時，我先生走進房間
    並換長褲，然後向我說要送戊○○回去，但蕭員並沒有意思
    要走，我即到客廳後，我先生丁○○要我拿出新臺幣一千元
    給蕭員，但沒有跟我說要一千元做何事，我即拿出新臺幣一
    千元給我先生，由我先生丁○○拿給蕭員，蕭員接過這張新
    臺幣一千元後，立即放進他的皮包內，但蕭員還沒要離開，
    ，向我先生以手勢比六，當時蕭員並沒說話，我先先問蕭員
    是不是要六千元新臺幣，但蕭員搖頭，然後我先生又說是不
    是陸百元，但蕭員均不回答，然後以他所帶來用來夾其他告
    發單之板子，用力拍客廳的桌子一下，隨即將該夾有其他告
    發單的板子，丟到餐桌的桌子旁，當我看我先生好像沒辦法
    把這件事處理好，我即打了一通電話給我朋友洪植芳，要他
    過來幫忙處理，‧‧約過了四、五分鐘直洪植芳打我先生的
    行動電話，並由我先生丁○○接聽，然後告知洪植芳事情快
    處理好了，不用過來，後來我就走進我女兒房間，拿出錄音
    機及錄音帶，並放在客廳的沙發底下錄音，我這樣做是為了
    保護自己，‧‧‧，當時是戊○○在我家撕毀後丟在桌上，
    然後由我兒子丟我家垃圾筒內，是我認為可能有用，從垃圾
    筒取出，然後於於今日提出於警方為證明‧‧。」等語（見
    九十年六月五日警訊筆錄），而於偵查中則稱：「‧‧我拿
    出來交我先生，我先生交給戊○○，戊○○有收下，他有放
    在皮夾內，我這一千元是從房間拿出來，‧‧他沒有明確開
    口跟我們要錢，他有隱隱約約的要我們給他錢，但他有把皮
    夾內之千元鈔拿出來五、六張，他有比這些數，就是要我給
    他錢，這些我有親眼看見，‧‧」等語（見九十年十月四日
    偵查訊問筆錄）；於原審審理時證稱：「‧‧他進來沒多久
    說我兒子違規，我有叫我兒子出來質問他，說你有違規怎麼
    不講，我兒子回答說他紅單子丟掉了，回答完又進去，那時
    被告坐在客廳，他就把告發單撕掉放在茶几上，後來我兒子
    有出來，看到桌子有紅單就拿了紅單丟到廚房地垃圾筒，就
    回房了，之後我就回房了，‧‧（何時在出來？）我先生到
    房間跟我拿一千元，我拿給他就跟他出來客廳，出來後我就
    在客廳，我當時想只是未帶駕照，為何要給他一千元。‧‧
    ，我們知道被告開的是無照駕駛罰單後，我有跟我兒子拿駕
    照出來，‧‧（交付一千元之情形）交錢之前，我曾出房間
    一次，有看到被告從他皮夾內拿出錢來一張一張放在桌上排
    成一列，再收起來，‧‧‧（有沒看到被告要錢的手勢如何
    暗示？）被告從他的皮包拿出錢來，擺在桌上沒有其他手勢
    。‧‧」等語（見原審九十年一月十日訊問筆錄）。惟觀之
    證人丁○○、甲○之證詞雖一致指陳被告戊○○曾收取一千
    元之賄款，然亦稱被告戊○○以動作「暗示」、「隱諭」之
    方式索賄，並未實際開口要錢。
七、惟查：細繹證人丁○○、甲○上開證詞可知：
    (一)證人丁○○所謂「暗示」於第一次警訊時係指稱：被告以
      手勢所賄六千元等語；第二警訊筆則稱：被告將皮包拿出
      取出證件現金暗示，伊表示吃一頓飯一千元足夠，乃叫其
      妻甲○取出一千元，被告收下一千元後，又從口袋拿出鈔
      票，暗示要三千元等語；於偵查中稱：被告將皮夾東西取
      出，以手比六，左手拿了三千元，伊抽了一張就向其妻甲○拿一千元交與被告等語；於原審審理時則證稱：被告在
    　在談話過程中有暗示，‧他比三（姆指跟食指圈成的姿勢
      ）放置在茶几上，‧‧他在談話過程中，手伸進褲袋裡掏
      出領槍證及其他東西，就放茶几上，像是在玩接龍一樣，
      但放在我面前的始終事三樣東西，我直覺覺得他是來跟我
      要錢，‧‧因無照駕駛要罰六千，我揣測他是要我拿三千
      給他，我當時跟他明講我的上限是一千元，而且到外面可
      以吃的很好，就當我是請你吃的，後來他把皮夾子拿出來
      數鈔票，我這時候叫我太太出來，我太太出來後，我就請
      她拿一千元出來等語。其所謂被告「暗示」之舉動或曰比
      「六」、或曰比「三」；係以皮夾內取出之證件暗示或以
      現鈔暗示、現鈔係由口袋內取出，抑由皮夾取出；取出現
      鈔三千元暗示發生在交付一千元前或交付後等節，前後翻
      覆不一，已有疑義。
    (二) 證人甲○於警訊所謂被告以隱諭之方式要錢，於警訊中
       稱：他以手勢比六等語；於偵查及原審則稱：係由皮夾
       取出五、六張鈔票排在桌上暗示，並未比手勢等語，其
       所述「暗示」之方式，不僅前後不一，且所述之鈔票張
       數，亦與其夫丁○○所述互有不同。
    (三)關於證人丁○○所述向其妻甲○拿一千元之地點，證人丁○○稱在客廳之走道，甲○則證稱係丁○○到房間拿，二
      人所述亦復不同。
    (四)證人丙○○於警訊中稱：蕭員至其家中時，曾二度到客廳
      ，但沒有看到其父母（即丁○○、甲○）交付一千元予被
      告等語。
    (五)證人丁○○、甲○均自承其子並非無照駕駛等情，證人丁○○並稱：被告係表示要另外再開三百元之罰單（即未帶
      駕照）等語，衡之證人丁○○身為警務人員，對於其子丙○○未帶駕照之違規處罰效果知之甚詳，縱讓被告依法開
      摯罰單，充其量只須依法繳納罰鍰三百元之區區小事，要
      無與被告討價還價，並招待蕭員於其家中酒敘之必要，故
      其所述與被告討價還價之舉若屬實，用意為何？亦啟疑竇
      ！自難據認證人胡、沈就其子丙○○違規事件之處理，全
      然立於毫無利害相關之立場至明。
    (六)綜上，證人丁○○、甲○之指訴前後不一，且二人所述之
      情節，亦復有所出入，兼以無法排除其二人就其子丙○○
      之交通違章舉發事件，全然無利害相涉，及胡、沈二人因
      本案涉及違背職務行賄罪嫌，丁○○於檢察官偵查中卻改
      稱: 因被告一再暗示伊如不從，將對其子不利，因其子丙○○有麻藥前案紀錄，且蕭員語帶恐嚇，不得已才給錢云
      云；證人甲○則稱: 於交付一千元前，伊不知丁○○與被
      告談論何事，有臺灣板橋地方法檢察署檢查官九十二年偵
      字第一三七號不起訴處分書足憑。亦與證人丁○○、甲○
      上述警偵訊及原審所指證之情節不同（丁○○於本案警偵
      審所陳，在其所指交付一千元前，被告並無恐嚇之言詞；
      證人甲○於本案警偵審表示，於交付一千元前，曾出來客
      廳一次，看由被告拿出鈔票排列桌上等情），足徵其二人
      所述，尚非無瑕可指，茍無其他積極事證足資旁佐，自難
      遽採為不利被告之認定。
八、關於附件所示丁○○住家現場談話錄音譯文內容：雖證人甲○最後一段話敘及「其拿得不夠多是不是，我們也是賺人家
    的薪水，那有那麼多前給你，我們要照罰單罰也沒有那麼多
    前呀！你這樣是勒索‧」等語，然甲○上述談話前，係其夫
    丁○○之談話內容「你這是看不起我，還是說我不夠看！」
    ；在之前亦係甲○之談話「你這是比什麼」；在之前又係其
    夫丁○○談話內容「你再講下去，你再講下去的話你太失禮
    了，我跟你講，今天是你拿公權力來恐嚇我是不是？」，均
    無被告之對話存在，明顯為證人丁○○、甲○之片面陳述，
    而除此部分外，就之前譯文所示其餘被告與證人丁○○、甲○間之應達內容，依一般人客觀上之認知，尚無從認定被告
    應索賄之言語，或暗示。尤有甚者，附件錄音譯文顯示，被
    告與證人之對話過程，被告說話及應答部分，絕大部分均無
    法辨識內容，經原審及本院前審（上訴審）依職權送法務部
    調查局鑑定之結果：(1)錄音帶與譯文之可辯識內容部分，其
    中關於被告、告發人、證人甲○之話語均與其個人音質相同
    ；(2)偵查卷附譯文第一頁中關於證人所說：「我當然瞭解，
    但是你是不是要給我到底，還是從中間就抽出來」之「．．
    ．還是從中間就抽出來」有中斷痕跡乙節，有法務部調查局
　　九十一　年六月二十一日調科參字第０九一００二九一三二
  　０號鑑定通知書、九十二年三月二十七日調科參字第０九二
    ０００八九三一０號函各一紙附卷可稽（原審卷第一二一頁
    、本院上訴卷第四０頁）。而觀之上開譯文可知，鑑定報告
    所述中斷痕跡前，被告談話內容均被清晰錄下，之後之談話
    內容絕大部分均無法辯識（依上述鑑定報告說明：無法辯識
    部分，亦無法鑑定音質），則上開譯文中無法辯識部分，究
    竟被告曾否與證人對話，非無可疑？雖上開鑑定報告亦指出
    ：惟造成中斷痕跡在於錄音過程中因按（或誤觸）停止鍵、
    暫停鍵等均會造成「中斷」之痕跡等語。惟證人甲○原審自
    承錄音機係放在被告坐的沙發下錄音等語，顯然其於錄音過
    程中並無鑑定意旨所述按下停止鑑或誤觸停止鑑之情況，且
    觀之此部分證人丁○○、甲○之對話內容均清楚錄下之情，
    亦可排除錄音機本身故障產生錄音品質瑕疵之可能，是被告
    所辯錄音帶可能出於剪接或變造，似非徒託空言，綜此，證
    人胡、沈二人提出之錄音帶內容非惟不足認定被告有索賄情
    事，且其錄製過程亦存有上述疑義，其不足為證人胡、沈二
    人上述指證之旁佐至明。
九、雖證人胡、沈人提出之舉發道路交通管理事件通知單，確有
    被撕毀之通知單附偵查卷足稽，然被告辯稱：當時喝醉將通
    知單證遺忘在證人家中，並非其撕毀等語。查：被告當日遺
    留在證人家中之物品，除上述通知單外，另包括夾放通知單
    之板子之情，為證人甲○於原審所自承（見原審卷第四九頁
    ），如被告撕毀告發單丟棄意亦在索賄，何以將夾放告發單
    之板子一併遺留於證人住所，且上開附件所示之甲○對話中
    亦有被告喝醉之內容，是其所辯：當時喝醉忘了帶走乙情，
    尚非無憑，徵以證人所指既有上述瑕庛可指，自難遽認卷附
    通知單係遭被告撕毀。
十、(一)關於員警以機車駕駛人無照駕駛，違反道路交通處罰條例
    第二十一條第一項第一款之規定，予以舉發製單，交付予駕
　  駛人簽收後，尚未拆卸扣留機車牌照之際，駕駛人即駕車離
    去，製單之員警或主管機關應如何處理？事後如經查明該駕
    駛人並非無照駕駛時，又應如何處理？等問題，經原審向臺
    北縣政府警察局函查結果以：「員警依道路交通管理處罰條
    例第二十一條舉發無照駕駛，若員警已查閱駕駛人身份無誤
    並製單交由被舉發人簽章，而駕駛人於員警尚未拆卸應扣案
    之牌照即駕車離去，製單之員警於舉發單上記明事由仍應將
    該舉發單依規定移送所轄監理機關裁罰，若員警尚未查閱駕
    駛人身份，而駕駛人駕車離去，員警可依違反道路交通安全
    統一裁罰標準及處理細則第十九條逕行傳喚，並依其相關規
    定辦理。員警攔停稽查時，員警當場應向公路監理機關查證
    駕駛人是否有適當駕駛執照，再依查證結果作適法之處理，
    不得逕行認定其為『無照駕駛』，當場無法查證者，得依駕
    駛人之陳述填記違規事實，並於舉發單記載當場無法查證及
    依道路交通管理處罰條例第二十五條規定禁止其繼續駕駛，
    並將該舉發單依規定送監理機關。次若查明該駕駛人並非無
    照駕駛係未帶駕照時，員警應依道路交通管理處罰條例第二
    十五條第一項第三款駕駛車輛未隨身攜帶駕駛執照者舉發」
    ，此有臺北縣警察局海山分局九十一年六月十二日海警交裁
    字第０九一００一三八００號函暨附件附卷可稽（參原審卷
    第一一四頁至第一一八頁）。
  　(二)證人即案發時被告任職於臺北縣政府警察局板橋分局江翠
    派出所主管廖天助於原審證稱：．．．如已在告發單上記載
    查扣牌照，並交由違規者簽收，但實際上並未查扣牌照，以
    後裁決之後，當事人一定會有異議，警員要先做書面報告說
    明沒扣到牌的原因，在當事人於監理所提異議時，監理所會
    將異議的情形送到派出所，要我們說明，我們派出所會答覆
    ，裁決所會依答覆的內容做決定．．．未扣牌不會構成補件
    的原因，六月三日當天，沒有接到戊○○報告執行路檢時，
    有未帶駕照、未扣到牌照此事，．．．在任職於警界期間，
    沒有發生警員到當事人家裡要求拿查扣牌照事情等語（見原
    審九十一年七月三十一日訊問筆錄）。
　　(三)證人即臺北縣政府警察局海山分局警員林長毅於原審結證
  　稱：如果在舉發違規通知書上的代保管物件欄上已記載扣牌
    的話，但實際上並未查扣牌照，員警回到所裡，只須要將代
    保管物件欄位劃記塗銷，改寫為未扣，蓋上職名章即可。並
    且警員如在現場曾經制止違規人離開現場時，回到所裡可逕
    行依照違反道路交通管理事件統一裁罰標準處理事件第二十
    三條第一項第四款的規定，依道路交通處罰條例第六十條第
    一項逕行舉發，照規定無照駕駛要扣件，但是代保管物件欄
    寫未扣或者是劃記塗改成未扣，送件到監理單位後，監理單
    位會退回來，我們會請派出所寫未扣件的原因，但我們不會
    請警員到當事人家．．．我任職期間，沒有看過警員到當事
    人家，請當事人交出牌情形，如未扣到牌，行政上不會處分
    等語（見原審九十一年七月三十一日訊問筆錄）。
　　(四)依上所述，足見違規人丙○○未帶駕駛執照而騎乘之ＨＹ
　  ─二五０號牌重型機車，被告依據道路交通處罰管理條例第
    二十一條第一項「未領有駕駛執照駕車者」之規定，當場製
    發無照駕駛之「舉發違反道路交通管理事件通知單」，縱然
    當時違規人丙○○於接受通知單後，為免機車牌照遭扣留而
    乘機逃逸，致被告未能當場扣留其車輛牌照，然被告可通知
    違規人丙○○到案說明，或在舉發違反道路交通管理事件通
    知單之代管物件欄內註記未扣得機車牌照即可，或逕依行政
    程序送裁決所，並無前往告發人丁○○、證人甲○住處，查
    明違規人丙○○是否領有重型機車駕駛執照之必要，被告縱
    然基於查明違規人丙○○是否領有重型機車牌照，亦可藉由
    警員之查詢系統查明該違規人丙○○騎乘之機車為何人所有
    ，並應依相關法令處理違規事項，不至於其前往被害人丁○○住處時竟將該舉發違反道路交通管理事件通知單遺留在該
    處。被告處理對於外觀上為無照駕駛而未依規定扣留車輛牌
    照之情形，顯與相關行政函示悖違。足證被告處理本案違反
    交通管理事件之行政程序確有違失。惟按證明被告犯罪需依
    積極證據，本案證人所指及其提出之錄音帶尚不足證明公訴
    人所指之犯行，已如前述，縱被告有前開行政程序之違失，
    亦不得單純依此行政違失推定被告犯罪事實。
十一  此外，復查無其積極證據足認被告有公訴人所指之犯行，其
　　犯罪尚屬不能證明，原審不查，誤為論罪科刑之判決，尚有
  　未洽，被告上訴意旨指摘原審判決不當，為有理由，自應由
    本院將原審判決撤銷，改諭知被告無罪之判決。
據上論斷，應依刑事訴訟法第369條第1項前段、第364條、第301
條第1項，判決如主文。
本案經檢察官郭弘佑到庭執行職務。
中　　華　　民　　國　　94　　年　　4　　月　 　26　　日
　　　　　　　　　刑事第三庭審判長法　官  楊照男
　　　　　　　　　　　            法　官  周政達
  　　　　　　　　　　　　　      法　官  江振義
以上正本證明與原本無異。
如不服本判決，應於收受送達後十日內向本院提出上訴書狀，其
未敘述上訴之理由者並得於提起上訴後十日內向本院補提理由書
（均須按他造當事人之人數附繕本）。
                                  書記官  劉文美
中　　華　　民　　國　　94　　年　　4 　　月　　27　　日
附件：丁○○住家現場對話錄音譯文（即偵查卷第十八頁、十九
      頁）
      戊○○：我跟你說真的，這樣就對啦！（台語）
      丁○○：明天我到所裡（指江翠派出所），你到所裡來，
              看我到底應該怎麼做。
      戊○○：隨便，看你意思，對不，也不知道有效否。（台
              語）
      丁○○：你看，講難聽一點，你給他（指胡立文）開無照
              駕駛，對不對？（指是不是之意）
　　　戊○○：對阿！
  　　丁○○：事實上他是不是有駕照。
　　　戊○○：有阿，有照，無帶駕駛有效否？（台語）
　　　丁○○：對，他未帶，你開無照駕駛，他是不是會"肚爛"
  　　        （台語指不爽之意）
  　　戊○○：好，叫，叫，叫他過來（台語）
  　　丁○○：是不是，現在這種狀況已經不適合講了。
 　　 戊○○：不適合（國語），那是尊重你，尊重誰人阿（台
              語）
      丁○○：對，所以阿．．．
      戊○○：幹你娘（台語）
      丁○○：拜託! 不適合。
      戊○○：尊重你你甘不知（台語）
      丁○○：我怎會不知（台語）
      戊○○：啥（台語）
      丁○○：我當然瞭解，但是你是不是要給我到底，還是從
              中間就抽出來。
  　　　　（蕭與胡繼續交談，內容不清楚）
  　　　　（約有八分鐘左右雙方不交談，五、六分時有出現嗶
            嗶之聲音）
　    甲　○：蕭先生，你甘脆講明，你要怎麼處理，現在時
              間很晚了，我們未帶，那個；無照駕駛，我們拿
              著駕照到監理所賠錢，也不用給那麼多。
      戊○○：．．．（談話內容不清楚）
      甲　○：？現在你要怎麼處理，你講清楚！
      戊○○：．．．（談話內容不清楚）
      甲　○：現在很晚了，我們不方便接客，有什麼問題，明
              天我們去警察局講；你這樣是擾民！
      戊○○：．．．（談話內容不清楚）
      甲　○：現在是晚上一點多鐘了，我們要休息，我們明天
              還要上班，那你既然在這邊解決不了，那我們明
              天去警察局辦嘛，好不好？
      戊○○：隨便你。
      甲　○：從十一點多來到現在，事情還不能搞定，那今天
              有什麼不滿你講清楚，我們看用什麼方法解決。
    　戊○○：嫂子歹勢．．．（談話內容不清楚）
    　甲　○：你要一直這樣耗著下去是不是，打電話給林瑞明
              叫報社的人來嘛！
      丁○○：國勇，你還耗下去啊，你還耗下去嗎？
      戊○○：．．．（談話內容不清楚）
      丁○○：你怎麼一點台階多不給我下？
      甲　○：你要怎樣解決，還是你要叫你的同事來這邊處理，
              因為你現在喝醉了，還是要叫你同事來處理，我
              就馬上打電話叫他們現在來處理好不好？
    　戊○○：．．．（談話內容不清楚）
　    甲　○：你這樣要耗多久啊，我不相信沒有天理了。
      戊○○：妳講這樣對嗎，你跟你老婆講一下。
      丁○○：你真的一點彈性都沒給，真的。
      戊○○．．．（談話內容不清楚）
      丁○○：國勇你真的一點台階多不給我，我跟你講。
      戊○○：．．你們夫妻要有所準備．．．檢察官伊判決．
              ．．（談話內容不清楚）
      甲　○：我們又沒有犯法
      戊○○：．．．（談話內容不清楚）
      甲　○：他現在喝酒不能．．．你就同事把他約，我們要
              睡覺了。
      戊○○：．．．（談話內容不清楚）
      甲　○：我記住你的名字喔，戊○○喔。
      戊○○：．．．（談話內容不清楚）
      丁○○：好了，不要講了，我們自己孩子不對，我們自己
              教。
      甲　○：對阿！那你罰單照開，我們照罰嘛。
    　丁○○：對，我有意思，自己小孩不對自己教，你不用
              這樣子，你來告訴我們這個狀況就好了。
      甲　○：從十一點多講到現在也差不多了，我們也瞭解了
      戊○○：．．．這樣你們知道意思嗎（台語）
　    丁○○：你再講下去，你再講下去的話你太失禮了，你太
              失禮了，我跟你講，今天是你拿公權力來恐嚇我
              是不是？
      甲　○：你這是比什麼？
      丁○○：你這是看不起我，還是在說我不夠看！
      甲　○：錢拿得不夠多是不是，我們也是賺人家薪水，那
              有那麼多錢給你，我們要照罰單罰也沒有那麼多
              錢啊！你這樣是勒索咧！
　    甲　○：你說你還要這樣耗嗎？都不能解決是不是？
　　         （約過了四、五分鐘電話響，即結束了）
